【裁判字號】    99,交聲,297
【裁判日期】    990430
【裁判案由】    聲明異議
【裁判全文】
臺灣彰化地方法院交通事件裁定         99年度交聲字第297號
原處分機關  交通部公路總局臺中區監理所彰化監理站
異  議  人
即受處分人  甲○○
送達代收人  王郁雲
上列受處分人因違反道路交通管理處罰條例案件，對於交通部公
路總局臺中區監理所彰化監理站民國99年3 月11日所為之處分（
原處分案號：彰監四字第裁64-ZGQ019289號違反道路交通管理事
件裁決書）聲明異議，本院裁定如下：
    主  文
異議駁回。
    理  由
一、原處分意旨略以：異議人即受處分人甲○○所有車牌號碼71
    88-WG2號自用小客車於民國98年12月6 日16時29分許，行經
    交通部臺灣區○道○○○路局名間收費站處，因有汽車行駛
    於應繳費之公路不依規定繳費（走錯車道- 小車行駛大車車
    道）之違規行為，經通知補繳，繳費期限99年1 月25日止未
    補繳，於99年2 月24日為內政部警政署國道公路警察局第七
    警察隊名間分隊警員協助舉發；嗣受處分人於舉發通知單所
    載應到案期限內陳述不服，原處分機關乃依照道路交通管理
    處罰條例第27條第1項規定，裁處受處分人罰鍰新臺幣（下
    同）3,000 元。查道路交通管理處罰條例第27條第1 項規定
    ，汽車行駛於應繳費之公路、橋樑、隧道或輪渡，不依規定
    繳費者，處汽車駕駛人3,000元以上6,000元以下罰鍰，並追
    繳欠費，原處分並無不法等語。
二、聲明異議意旨略以：(1)因走錯車道（小車行駛大車車道）致
    欠費10元，而須罰款3,000 元，金額不合乎比例；(2)經通知
    欠費後已用最快速度繳款，雖有郵件通知，但因父親長期居
    於國外，所以留簽收印章給隔壁鄰居代收，無法回來馬上處
    理，請求考量欠費金額與罰款金額之差距及工作忙碌因素，
    判決合理之罰款金額，為此聲明異議云云。
三、按汽車行駛於應繳費之公路、橋樑、隧道或輪渡，不依規定
    繳費者，處汽車所有人或駕駛人新臺幣3,000元以上6,000元
    以下罰鍰，並追繳欠費；汽車通行於應繳通行費之公路，經
    收費站不依規定繳費者，徵收機關應向其追繳通行費及加收
    追繳作業費用；有第1 項違規行為者，另由公路主管機關依
    道路交通管理處罰條例第27條規定處罰之，道路交通管理處
    罰條例第27條第1 項、公路通行費徵收管理辦法第15條第1
    項、第 3項分別定有明文。次按交通部臺灣區○道○○○路
    局為辦理電子收費申裝及欠費追繳作業，依據「公路通行費
    徵收管理辦法」（以下簡稱本辦法）相關規定訂定「交通部
    臺灣區○道○○○路局電子收費申裝及欠費追繳作業注意事
    項」（以下簡稱注意事項）；依本辦法第15條規定，用路人
    不依規定繳費者，營運單位應依用路人不同之欠費行為，依
    本局（指高速公路局）查明之車籍資料，製發「補繳通行費
    及作業處理費通知單」，追繳通行費並加收作業處理費用；
    用路人應於通知單所列之繳費期限內完成補繳程序，逾期未
    繳納則移送相關警察單位依法處理，注意事項第1 條、第13
    條第1 項、第17條第3 項亦分別定有明文。再按處理違反道
    路交通管理事件，有關文書送達之程序，依行政程序法之規
    定；而不能依行政程序法第72條規定對應受送達人之住居所
    、事務所或營業所為之或對其他得會晤應受送達人之處所送
    達，亦無法依同法第73條將文書付與有辨別事理能力之同居
    人、受僱人或應送達處所之接收郵件人員時，得將文書寄存
    送達地之地方自治或警察機關，並作送達通知書2 份，1 份
    黏貼於應受送達人住居所、事務所、營業所或其就業處所門
    首，另1 份交由鄰居轉交或置於該送達處所信箱或其他適當
    位置，以為送達；由郵政機關為送達者，得將文書寄存於送
    達地之郵政機關，處理細則第5 條、行政程序法第74條第1
    項及第2 項亦分別規定甚明。
四、經查：
（一）本件受處分人所有車輛於上揭時、地，有因汽車行駛於應
      繳費之公路不依規定繳費（走錯車道- 小車行駛大車車道
      ）之違規行為，經通知補繳，繳費期限99年1 月25日止未
      補繳，於99年2 月24日經內政部警政署國道公路警察局第
      七警察隊名間分隊警員協助舉發，而掣開內政部警政署國
      道公路警察局公警局交字第ZGQ019289 號舉發違反道路交
      通管理事件通知單之事實，有上開舉發違反道路交通管理
      事件通知單及違反道路交通管理事件裁決書各1 紙附卷可
      稽。
（二）查本件之高速公路通行費催繳通知單，經遠通電收公司交
      付郵務機關於99年1 月5 日按受處分人甲○○之車籍地址
      即居住地址「住彰化縣彰化市○○里○○路8 號」郵寄送
      達，因未獲會晤本人，而於將受理文書交與有辨別事理能
      力之同居人王金發簽收（蓋章），其送達時間為99年1 月
      6 日等情，有高速公路局委託遠通電收公司辦理電子收費
      業務送達證書附卷可稽，揆諸前揭規定，應認本件高速公
      路通行費催繳通知單之送達並無違誤，已生合法送達之效
      力，殆無疑義。受處分人雖以係留簽收印章給隔壁鄰居代
      收，無法回來馬上處理，以及工作忙碌等語置辯，然受處
      分人既將戶籍登記於上址，即具有時時檢視戶籍地址信件
      之義務，受處分人所執理由洵屬無據。
（三）受處分人另稱因走錯車道（小車行駛大車車道）致欠費10
      元，而須罰款3,000 元，金額不合乎比例等語置辯。惟按
      汽車行駛於應繳費之公路，不依規定繳費者，應處罰鍰之
      額度，乃立法政策問題，道路交通管理處罰條例第27條第
      1 項對此既有明文，法院自不得任意變更法令規定，此乃
      民主法治國家之基本原理。又交通部臺灣區○道○○○路
      局電子收費申裝及欠費追繳作業注意事項第17點乃規定用
      路人應依「補繳通行費及作業處理費通知單」所列金額及
      繳費期限完成補繳，逾補繳期限截止日未繳納者，依法舉
      發。是以，受處分人如於補繳通知單所列期限內完成補繳
      程序，主管機關亦無須依道路交通管理處罰條例第27條第
      1 項追究用路人欠費之責任。則上開規定既已設計有通知
      後依期限補繳即無庸受罰之方式，受處分人抗辯意旨所指
      裁罰有違比例原則云云，應不足採，併此敘明。
（四）綜上所述，本件受處分人確有上述之違規事實，原處分機
      關依據道路交通管理處罰條例第27條第1 項規定，裁處受
      處分人罰鍰3,000 元，經核並無不合，聲明異議意旨指摘
      原處分，並無理由，應予駁回。
中    華    民    國    99    年    4     月    30    日
                  交通法庭            法  官  吳芙如
以上正本證明與原本無異。
如不服本裁定，應於裁定送達後五日內向本院提出抗告狀( 須附
抗告狀繕本 )。
中    華    民    國    99    年    4     月    30    日
                                      書記官  林明俊

司法院資訊處製作；財團法人民間司法改革基金會備份。
